臺灣高雄地方法院刑事判決　　　　　　　95年度訴字第4631號
公　訴　人　臺灣高雄地方法院檢察署檢察官
被　　　告　甲○○
上列被告因妨害自由等案件，經檢察官提起公訴（95年度偵字第
26835 號），嗣因被告就被訴事實為有罪之陳述，經本院合議庭
裁定由受命法官獨任依簡式審判程序審理，判決如下：
    主  文
甲○○共同犯傷害罪，處有期徒刑月，如易科罰金，以銀元
佰元即新臺幣玖佰元折算壹日。
    事  實
一、甲○○於民國95年5 月14日凌晨2 時前之某時許，在高雄縣
    岡山鎮○○○路89號「中日超商」購買啤酒，因店員丙○○
    態度不佳，雙方發生口角，甲○○離去後仍氣憤不已，竟夥
    同年籍不詳綽號「峰仔」、「男仔」、「弟仔」（另函請司
    法警察繼續偵辦）之成年男子，共同基於強制使他人行無義
    務之事及傷害之犯意聯絡，於95年5 月14日凌晨2 時許，至
    上開超商外拾起3 根木棍後，由綽號「峰仔」之男子，先將
    丙○○由店內強押至店外而施以強暴，再由4 人分持木棍或
    徒手擬毆打丙○○，但因丙○○之同事鄭雅茹極力阻止，丙
    ○○趁隙脫逃跑回超商店內，甲○○等4 人復追進店內，接
    續分持木棍或徒手毆打丙○○，致丙○○受有左右尺骨骨折
    、頭部損傷併頭皮血腫、多處擦傷等傷害。
二、案經丙○○訴由高雄縣政府警察局岡山分局報告臺灣高雄地
    方法院檢察署檢察官偵查起訴。
    理  由
一、本件被告所犯係死刑、無期徒刑、最輕本刑為3 年以上有期
    徒刑以外之罪，其於準備程序中就被訴事實為有罪之陳述，
    經法官告知簡式審判程序之旨，並聽取公訴人及被告之意見
    後，本院合議庭認宜進行簡式審判程序，依刑事訴訟法第
    273 條之1 合議裁定由受命法官獨任進行簡式審判程序，合
    先敘明。
二、上揭事實，業據被告甲○○於本院審理時自白不諱，且有證
    人即被害人丙○○、在場阻止之鄭雅茹於警詢、偵訊證述明
    確，此外復有丙○○之診斷證明書、現場監視器翻拍之光碟
    片、翻拍照片40張、勘驗筆錄、勘驗筆錄等在卷可稽，足認
    被告之自白與事實相符，應可採信。從而，本件事證明確，
    被告犯行足堪認定，應依法論科。
三、被告行為後，刑法、刑法施行法業已於94年2 月2 日、95年
    6 月14日修正公布，並均自95年7 月1 日施行，參酌最高法
    院95年5 月23日刑事庭第8 次會議決議，應依刑法第2 條第
    1 項之規定，為新舊法比較：
（一）修正前刑法第28條規定：「二人以上共同實施犯罪之行為
      者，皆為正犯」，而修正後該條則將「實施」修正為「實
      行」，以排除陰謀共同正犯及預備共同正犯，被告於修法
      前後均構成共同正犯，並無歧異之處，故應依一般法律適
      用之原則，適用現行、有效之裁判時法論處。。
（二）修正前刑法第33條第5 款規定：「罰金：1 元以上。」修
      正後該款規定「罰金：新台幣1000元以上」，是比較新舊
      法結果，以舊法較有利於行為人。
（三）易科罰金之折算標準，經適用修正前刑法第41條、修正前
      罰金罰鍰提高標準條例第2 條（現已刪除）及現行法規所
      定貨幣單位折算新臺幣條例第2 條之結果，最高得以銀元
      300 元即新臺幣900 元折算1 日，依修正後刑法第41條之
      規定，則係以新臺幣1000元、2000元或3000元折算一日，
      比較結果，自以舊法有利於被告。
（四）修正前具有刑法第55條牽連犯之關係者，從一重處斷，然
      修正後之刑法業已刪除第55條牽連犯之規定，則被告所犯
      數罪即應依修正後之數罪併罰之規定分論併罰。此刪除雖
      非犯罪構成要件之變更，但顯已影響行為人刑罰之法律效
      果，自屬法律有變更，仍應比較新舊法之規定。是比較結
      果，修正後之規定並非較有利於被告。
（五）經綜合比較結果，新法對被告並非有利，應依刑法第2 條
      第1 項前段之規定，適用行為時法即修正前之刑法處斷之
      。
四、按刑法第302 條之剝奪行動自由罪，既以私行拘禁為其非法
    剝奪人行動自由之例示，則該罪在性質上，其行為自須持續
    相當之時間，始足當之，倘其目的在使人行無義務之事或妨
    害他人行使權利，僅有瞬間之拘束，則屬刑法第304 條之範
    圍，不構成剝奪行動自由罪，最高法院75年台上字第6857號
    判決可資參照。故核被告甲○○所為，係犯刑法第277 條第
    1 項傷害罪、同法第304 條第1 項罪，公訴意旨認此部分係
    犯刑法第302 條第1 項之剝奪行動自由罪論，容有未洽，惟
    基本事實相同，爰依法變更起訴法條，附此敘明。被告與「
    峰仔」、「男仔」、「弟仔」等4 人間，就上開犯行有犯意
    聯絡及行為分擔，應論以共同正犯。又被告等人強拉丙○○
    出店外之強制行為，係為遂行渠等之傷害犯行，是被告所犯
    上開兩罪間，有手段、目的之牽連關係，應依修正前刑法第
    55條之規定，從一重傷害罪處斷，公訴意旨認被告所犯上開
    兩罪應與分論併罰，亦有誤會，併予敘明。爰審酌被告僅因
    購物不滿服務員即被害人之態度，竟衝動行事，夥同友人強
    拉被害人出店後並持棍圍毆，實不可取，造成被害人有上開
    之多處傷害，因金額問題未與被害人達成和解，惟犯後尚知
    坦承犯行，態度尚可，且無犯罪前科，有臺灣高等法院被告
    前案紀錄表在卷可稽等一切情狀，量處如主文所示之刑，並
    諭知易科罰金之折算標準。
據上論斷，應依刑事訴訟法第273 條之1 第1 項、第299 條第1
項前段、第300 條，刑法第2 條第1 項前段、第277 條第1 項、
第304 條第1 項、（修正前）第55條、（修正前）第41條第1 項
前段，罰金罰鍰提高標準條例第1 條前段、（廢止前）第2 條，
判決如主文。
本案經檢察官乙○○到庭執行職務。
中　　華　　民　　國　　96　　年　　2 　　月　　26　　日
                  刑事第十五庭  法　官  梁淑美
以上正本證明與原本無異。
如不服本判決，應於收受送達後10日內向本院提出上訴書狀。
中　　華　　民　　國　　96　　年　　2 　　月　　26　　日
 　　　　　　　　　　　　       書記官  林麗文
附錄本判決論罪之法條：
中華民國刑法第277條
（普通傷害罪）
傷害人之身體或健康者，處3 年以下有期徒刑、拘役或1 千元以
下罰金。
犯前項之罪因而致人於死者，處無期徒刑或7 年以上有期徒刑；
致重傷者，處3 年以上10年以下有期徒刑。
